【裁判字號】    98,訴,1352
【裁判日期】    980615
【裁判案由】    強盜等
【裁判全文】
臺灣臺中地方法院刑事判決              98年度訴字第1352號
公  訴  人  臺灣臺中地方法院檢察署檢察官
被      告  丙○○
上列被告因贓物案件，經檢察官提起公訴（98年度偵字第4902號
），本院判決如下：
    主    文
丙○○故買贓物，處有期徒刑貳月，如易科罰金，以新臺幣壹仟
元折算壹日；又故買贓物，處有期徒刑貳月，如易科罰金，以新
臺幣壹仟元折算壹日；又故買贓物，處有期徒刑貳月。應執行有
期徒刑伍月，如易科罰金，以新臺幣壹仟元折算壹日。
    犯罪事實
一、丙○○明知贓物不得購買，竟仍：
（一）丙○○明知甲○○（所涉竊盜犯行另行審結）所欲出售之
      除草機（經查，該除草機係不詳姓名之人所有，由甲○○
      於98年2月14日上午9時許，在臺中縣東勢鎮○○路304之
      20 號前行竊而得）係屬贓物，仍基於故買贓物犯意，於
      98年2月14日上午11時許，在臺中市○○路之旱溪橋上，
      向甲○○購買該除草機，雙方並約定丙○○先行支付新臺
      幣（下同）800元，其餘款項另行商談支付，丙○○並當
      場取得該除草機。
（二）又丙○○明知甲○○、乙○○（所涉竊盜犯行另行審結）
      所欲出售之砂輪機、電鋸係屬贓物（經查，該砂輪機、電
      鋸係戊○○所有，於98年2月16日上午9時許，在臺中縣東
      勢鎮○○路石角小段山區工寮內失竊），仍基於故買贓物
      之犯意，於98年2月16日上午10時許，在臺中縣豐原市○○○路旁，向甲○○、乙○○購買該砂輪機及電鋸，雙方
      並約定丙○○暫先支付300元，其餘款項另待商談支付，
      丙○○並當場取得該砂輪機、電鋸。
（三）丙○○明知甲○○、乙○○（所涉竊盜犯行另行審結）所
      欲出售之噴藥機及研磨機（即砂輪機）係屬贓物（經查，
      該噴藥機、研磨機係丁○○所有，於98年2月17日下午2時
      許，在臺中縣東勢鎮上石嵙巷山區工寮內失竊），仍基於
      故買贓物之犯意，於98年2月17日下午2時30分許，在臺中
      縣豐原市○○○路旁，向甲○○、乙○○購買該噴藥機及
      研磨機（即砂輪機），雙方並約定丙○○暫先支付400元
      ，其餘款項另待商談支付，丙○○並當場取得該噴藥機及
      研磨機（即砂輪機）。
二、嗣甲○○與乙○○與丙○○相約於同年月17日晚間在臺中縣
    東勢鎮○○路18號之統聯客運停車場見面後，因認丙○○就
    積欠其2人購買贓物之款項遲不支付，復態度不明，係有意
    坑其2人應得款項，而持西瓜刀強行拿取丙○○交出之財物
    （甲○○、乙○○此部分犯行另行審結），經丙○○報案後
    ，由警依丙○○之通聯紀錄查得甲○○使用之0000000000號
    行動電話之登記地址，而於同年2月18日11時20分許，在臺
    中縣東勢鎮○○街151號甲○○住處，查獲甲○○，並扣得
    甲○○持有之上述強制犯行之剩餘贓款1200元（已由丙○○
    領回）及行動電話1支（含0000000000號SIM卡1張）；又於
    同日11時50分許，在臺中縣東勢鎮○○路509號乙○○住處
    ，查獲乙○○，並扣得西瓜刀2把，再據甲○○、乙○○之
    供述，查得丙○○上開故買贓物犯行，再於同日14時許，在
    臺中縣后里鄉○○村○○路○段303號前之丙○○所有之車牌
    號碼B6-7732號自小貨車，查獲丙○○向甲○○、乙○○所
    購買之上揭除草機、砂輪機、電鋸（該2項物品業已發還戊○○）、研磨機（即砂輪機）、噴藥機（該2項物品業已發
    還丁○○）等贓物。
三、案經臺中縣警察局東勢分局報請臺灣臺中地方法院檢察署檢
    察官偵查起訴。
    理    由
一、本案證據能力之說明
    按「被告以外之人於審判外之陳述，雖不符前4條（指刑事
    訴訟法第159條之1至第159條之4）之規定，而經當事人於審
    判程序同意作為證據，法院審酌該言詞陳述或書面陳述作成
    之情況，認為適當者，亦得為證據」，又「當事人、代理人
    或辯護人於法院調查證據時，知有第159條第1項不得為證據
    之情形，而未於言詞辯論終結前聲明異議，視為有前項之同
    意」，刑事訴訟法第159條之5第1項、第2項亦有明文。本件
    被告丙○○及檢察官就本案證據之證據能力，均未聲明異議
    ，自視為同意，本院再審酌本案證據之作成並無不適當之情
    形，自應認對被告丙○○均有證據能力，合先敘明。
二、訊據被告丙○○對有於上揭如犯罪事實一之（一）至（三）
    所載之時間地點購買上揭查扣贓物之事固不否認，然矢口否
    認有故買贓物犯意，辯稱：不知是贓物。又除草機買的價格
    是2500元，砂輪機、電鋸是1200、3200元，研磨機、噴藥機
    是300、3500元云云，惟查：
（一）上開被告丙○○所購買之除草機、砂輪機、電鋸、研磨機
      、噴藥機確均係他人失竊之贓物，業據同案被告甲○○、
      乙○○於偵訊及本院供述在卷（警卷第15頁、偵卷第13、
      35頁、本院卷第54至56頁），核與被害人戊○○、丁○○
      於警詢時證述失竊情節大致相符，復有戊○○、丁○○出
      具之贓物認領保管單、查獲照片在卷可稽，且有除草機扣
      案可稽，足認均屬贓物無訛。
（二）再查，被告丙○○對於上揭時地確有先後購入除草機、砂
      輪機、電鋸、研磨機、噴藥機等物品固於偵訊及本院自承
      在卷（偵卷第14頁、本院卷第96、97、122、123頁），復
      據同案被告甲○○、乙○○於警詢及本院一再陳明出售上
      開贓物予被告丙○○等情在卷，且查，被告丙○○向同案
      被告甲○○、乙○○購買上揭除草機、砂輪機、電鋸、研
      磨機、噴藥機時，係有交付如犯罪事實所載之金錢等情，
      亦據同案被告甲○○於警詢、本院供述（警卷第10頁、本
      院卷第54至56頁）、同案被告乙○○於本院陳明在卷（本
      院卷第54至56頁），核與被告丙○○於偵訊供述相符（偵
      卷第14頁），是上開3次買賣，所交付之金錢數額亦可認
      定。至被告丙○○於警詢先供稱：我只向他們收購一次物
      品內容為電鋸、砂輪機各乙部，‥‥商談好價錢後以新臺
      幣800元買下云云（警卷第24頁），自承僅以800元價格購
      買電鋸、砂輪機云云，於本院則供稱：98年2月14、16、
      17日購買除草機、砂輪機、電鋸、研磨機、噴藥機之價格
      為2500元、1200元、3200元、300元、3500元云云（本院
      卷第96、97頁），其就購買上開物品之成交金額，先後陳
      述均非一致，被告丙○○於警詢、本院所述有關購買贓物
      時所交付之數額，顯非可採，應以同案被告甲○○於警詢
      、本院所述，同案被告乙○○於本院所述及被告丙○○於
      偵訊所述相符部分，較可採信。
（三）再被告丙○○於購買時，即知其所購物品係屬贓物等情：
    １亦據證人甲○○於警詢（警卷第10頁）、偵訊（偵卷第13
      、15頁）及本院一再陳明在卷，證人即同案被告甲○○並
      於本院一再供稱：「丙○○也知道是贓物。‥‥因為當初
      我與他配合的時候，我就有告訴他，我的東西都是贓物。
      就是16日在旱溪的時候，我就有告訴他了」等語（本院卷
      第54、58頁），又於本院具結證稱：「（檢察官問：丙○○是否知道那是你偷來的？）知道。因為那些東西沒有證
      明，他也沒有向我要東西的證明，也沒有要我們的證件，
      我去的時候，我就有告訴他，那是贓物」等語（本院卷第
      134頁），及證人即同案被告乙○○於警詢、偵訊及本院
      亦均一再證述丙○○知悉係贓物等情，其於偵訊即供稱：
      「（檢察官問：丙○○是否知道是竊取來的？）知道，我
      有告訴他，所以收購價格比較便宜」等語（偵卷第13 頁
      ），並具結證稱：「我們賣給他的東西都沒有記帳，因為
      我們告訴他這是贓物」等語（偵卷第15頁），又於本院亦
      具結證稱：「（檢察官問：你們賣東西給丙○○的時候，
      他是否知道那是贓物？）知道。‥‥我有告訴他，他還問
      我說東西怎麼來的，我還有告訴他說大概是如何來的」等
      語（本院卷第144頁）在卷，均多次陳明在卷，顯非子虛
      。
    ２且查，被告甲○○並於本院供稱：（指犯罪事實一之（一
      ）之除草機）「我賣了800元，我賣給丙○○之後，他就
      蓋在帆布裡面，而且告訴我說，如果我有再去偷的話，東
      西比較新的話，再賣給他」等語（本院卷第54頁），並於
      本院具結證稱：「（檢察官問：這三次交易過程中，丙○○有無要求你提出身分證明或是產品證明或是要你填寫證
      明？）他都沒有要求，我把東西賣給丙○○之後，他就立
      刻用類似布的東西蓋住」等語（本院卷第136頁）在卷，
      指證歷歷。再查，被告丙○○對購買當時，並未測試甲○○、乙○○所出售之除草機、砂輪機、電鋸、研磨機、噴
      藥機等物品是否完好可供使用等情，於本院亦證稱：東西
      剛拿來，還沒有試，我也不知道那是好的還是壞的等語（
      本院卷第126頁），並證稱：「（審判長問：98年2月14日
      向甲○○，98年2月16日、17日向甲○○、乙○○買這些
      起訴書所載的工具的時候，你有無當場測試買的工具，是
      否可以運作或是壞的？）沒有。因為當場沒有發電機可以
      試這些二手的工具是否壞的。（審判長問：你沒有經過測
      試，你就用二手可以使用的工具的價錢，向他們二人買？
      ）對」等語（本院卷第132頁）。則倘被告丙○○不知所
      購物品係屬贓物，何須將向甲○○購得之除草機，隨即蓋
      於帆布裡？又被告丙○○係專業收購工具之人，其向甲○○、乙○○先後購買除草機、砂輪機、電鋸、研磨機、噴
      藥機等工具，既未留下甲○○、乙○○之真實姓名、地址
      等資料，亦未當場測試被告甲○○、乙○○所出售之工具
      是否完好而能使用，竟即予以購買，倘非被告丙○○明知
      向甲○○、乙○○所購之除草機、砂輪機、電鋸、研磨機
      、噴藥機係屬贓物，何須如此？
    ３再參以被告丙○○平時向他人購買機具，均會留下出賣人
      之資料，然本件並無被告丙○○向甲○○、乙○○購買機
      具之資料等情，亦有被告丙○○提出之收購記錄資料（警
      卷第106至154頁）在卷可佐，被告丙○○平時就所購入之
      機具均會留下出賣人之資料，反就本件竟未將向甲○○、
      乙○○先後購入除草機、砂輪機、電鋸、研磨機、噴藥機
      之資料予以登載，亦與一般被告丙○○購買機具均有記錄
      之情形不同，更足佐證證人甲○○、乙○○指證被告丙○○知悉所購物品係屬贓物，應非子虛。
    ４至被告丙○○雖辯稱：我本來要向他們要證明。我是被騙
      的。我買的時候，不知道那是贓物云云，並供稱：本來是
      與被告他們約好要拿證明的，就是拿賣給我的東西，是他
      自己的，不是偷的東西的證明，就是證明是他們家裡的東
      西。‥‥他們有原來買貨的證明也可以，比如進貨證明或
      者拿自己家裡用的證明給我也可以或是寫證明書給我云云
      ，惟查，此部分業據證人甲○○於本院證稱：他沒有向我
      要東西的證明，也沒有要我們的證件等語（本院卷第134
      、136頁）在卷，且查，被告丙○○自14日起即向甲○○
      購買除草機，倘其曾於14日即有向甲○○索取身分證件及
      要求其出具證明書或切結書，縱當日甲○○未攜帶證件，
      被告丙○○見甲○○又於16日、17日再拿物品前來出售，
      何以未再要求甲○○提供證件、切結書？而甲○○未能提
      出，何以未拒絕購買？縱甲○○、乙○○未帶身分證件，
      何以亦未要求其2人填寫身分證字號、姓名、地址或捺指
      印以示負責？甚者，被告丙○○於本院並對98年2月17日
      為何會與甲○○、乙○○見面之原因，於本院供稱：因為
      我向他們買東西，他們要拿證件給我，‥‥。甲○○大約
      下午7點多的時候打電話給我，我們是約到東勢甲○○家
      裡，是甲○○電話中說要約到他家裡的。‥‥他是說要到
      甲○○家裡，但是先約在統聯客運那邊見面。‥‥因為我
      有向他們買東西，約定他們要拿證件給我登記云云（本院
      卷第111至113頁），並對當時接到電話時自己人在后里家
      中等情證述在卷（本院卷第131頁），則被告丙○○於甲○○、乙○○2人前來出售物品時，其2人既未出示身分證
      件或切結書，被告丙○○仍同意購買，事後竟又願意為核
      對被告甲○○、乙○○之身分證件，與甲○○約定於17日
      晚間另至東勢鎮○○路之統聯客運停車場，自已再專程自
      后里家中出發，俾便再至甲○○家中以核對證件，豈非與
      常情相違？是被告丙○○所辯，與常情不符，顯係卸責之
      詞，並非可採。
    綜上所述，本件事證明確，被告丙○○故買贓物犯行亦堪認
    定。
三、核被告丙○○如犯罪事實一之（一）、（二）、（三）之購
    買贓物之所為，均係犯刑法第349條第2項之故買贓物罪。被
    告丙○○就所犯之3次故買贓物罪間，犯意各別，行為互殊
    ，應予分論併罰。爰審酌被告丙○○3次故買贓物犯行之手
    段、方法及犯後態度等一切情狀，各量處如主文所示之刑，
    並定其應執行之刑。至於98年2月18日14時許，在臺中縣后
    里鄉○○村○○路○段303號前之丙○○所有之車牌號碼
    B6-7732號自小貨車，所查獲丙○○向甲○○所購買之除草
    機1台，係屬贓物，惟並非被告丙○○所有之物，應係不詳
    姓名被害人所有之物；至在丙○○處查獲之其他切斷機等機
    具，均與本案無關，尚無證據證明係被告丙○○犯罪所用或
    所得之物，自均不予宣告沒收，併此敘明。
據上論斷，應依刑事訴訟法第299條第1項前段，刑法第349條第2
項、第41條第1項前段、第51條第5款，刑法施行法第1條之1，判
決如主文。
中    華    民    國    98    年    6     月    15    日
                  刑事第八庭    審判長法  官  黃家慧
                                      法  官  黃賢婷
                                      法  官  黃炫中
以上正本證明與原本無異。
如不服本判決應於收受判決後10日內向本院提出上訴書狀，並應
敘述具體理由；其未敘述上訴理由者，應於上訴期間屆滿後20日
內向本院補提理由書（均須按他造當事人之人數附繕本）「切勿
逕送上級法院」。
                                      書記官  陳靖騰
中    華    民    國    98    年    6     月    15    日
所犯法條：
刑法第349條（普通贓物罪）
收受贓物者，處3年以下有期徒刑、拘役或5百元以下罰金。搬運
、寄藏、故買贓物或為牙保者，處5 年以下有期徒刑、拘役或科
或併科1千元以下罰金。
因贓物變得之財物，以贓物論。


司法院資訊處製作；財團法人民間司法改革基金會備份。
